【裁判字號】    89,上易,1381
【裁判日期】    891206
【裁判案由】    詐欺
【裁判全文】
臺灣高等法院高雄分院刑事判決          八十九年度上易字第一三八一號
    上訴人  台灣高雄地方法院檢察署檢察官
    被  告  丙○○
    選任辯護人  吳永茂
右上訴人因被告詐欺案件，不服臺灣高雄地方法院八十九年度易字第四五一號中華民
國八十九年七月六日第一審判決（起訴案號：臺灣高雄地方法院檢察署八十八年度偵
字第一四九七四號），提起上訴，本院判決如左：
      主      文
上訴駁回。
      理      由
一、本案經本院審理結果，認第一審判決被告丙○○無罪，核無不合，應予維持，並
    引用第一審判決書記載之理由（如附件）。
二、被告等所屬之高邵公司既將坐落高雄縣林園鄉○○路六十七巷十四號四樓及二十
    二號四樓房屋登記予告訴人甲○○名下，並以甲○○名義貸款，僅係將房地所有
    權移轉予告訴人所有再利用告訴人以上開房地產辦理抵押貸款，核其初意，僅係
    以該房地產之價值供借貸之用，難認有何不法所有之意圖，告訴人亦因同事情誼
    ，始答應出借名義，亦無被詐騙之可言，本案純屬民事糾紛，原審因而為被告丙
    ○○無罪之判決，核無不合。檢察官上訴意旨，仍執前詞，並以告訴人確有損害
    云云，指摘原判決不當，惟告訴人雖有損害，但不能因此推定被告有施用詐術以
    及有犯罪之故意，檢察官上訴為無理由，應予駁回。
三、被告經合法傳喚，無正當理由不到庭，爰不待其陳述逕行判決。
四、本件被告既經判決無罪確定，臺灣高雄地方法院檢察署檢察官移送併辦部分（八
    十九年度偵字第一六七六０號）即與本案並無裁判上一罪關係，應退回檢察官另
    行偵辦。
據上論斷，應依刑事訴訟法第三百六十八條、第三百七十一條、第三百七十三條，判
決如主文。
本案經檢察官邱榮藏到庭執行職務。
中    華    民    國        八十九      年     十二     月      六      日
                              臺灣高等法院高雄分院刑事第九庭
                                  審判長法官  張乙松
                                        法官  江泰章
                                        法官  任森銓
右正本證乙與原本無異。
不得上訴。
                                      書記官  張文斌
中    華    民    國        八十九      年     十二     月      八      日
                                                                      Ｈ
附件
臺灣高雄地方法院刑事判決                          八十九年度易字第四五一號
    公  訴  人  臺灣高雄地方法院檢察署檢察官
    被      告  丙○○  女四十九歲（民國○○○年○月○○日生）
                        住高雄縣鳥松鄉○○村○○○鄰○○○街十二巷二號
                        身分證統一編號：Ｓ二四七五七六五號
    選任辯護人  吳永茂  律師
右列被告因詐欺案件，經檢察官提起公訴 (八十八年度偵字第一四九七四號），本院
判決如左：
    主  文
丙○○無罪。
    理  由
一、公訴意旨如檢察官起訴書所載（如附件）。
二、按犯罪事實應依證據認定之，無證據不得推定其犯罪事實；又不能證乙被告犯罪
    者，應諭知無罪之判決，刑事訴訟法第一百五十四條、第三百零一條第一項定有
    乙文。又刑法第三百三十九條第一項詐欺罪之成立，以意圖為自己或第三人不法
    所有，以詐術使人將本人或第三人之物交付為要件。所謂以詐術使人交付，必須
    被詐欺人因其詐術而限於錯誤，若其所用方法，不能認為詐術亦不致使人限於錯
    誤，即不構成犯罪，最高法院四十六年臺上字第二六０號著有判例。
三、本件公訴人認被告丙○○涉犯刑法第三百三十九條第一項詐欺取財罪嫌，無非係
    以告訴人甲○○之指述及所提出之土地、建物所有權狀、台灣高雄地方法院支付
    命令一紙及同院准許拍賣之裁定一紙等為其論據，惟訊據被告堅決否認有何詐欺
    犯行，辯稱：我有投資高郡建設有限公司（下稱高郡公司）並掛名為董事長，但
    實際業務經營皆是總經理王騰麟在負責，因高郡公司投資興建之「高郡仁愛雅築
    」大樓向台東區中小企業銀行鳳山分行（下稱台東中小企銀）辦理土地及建築融
    資共借得款項新台幣（下同）七千九百萬元，並以被告及高郡公司為債務人以「
    仁愛雅築」設定最高限額一億多元之第一順位抵押權予台東中小企銀，而興建完
    成之仁愛雅築大樓共有三十六戶區分所有建物，需向台東中小企銀辦理分戶貸款
    ，始得以該分戶貸款之款項清償前開「仁愛雅築」之土地及建築融資，因台東中
    小企銀人員說「仁愛雅築」必須賣出二十五戶以上，其他沒有賣出去的則以六、
    七成放款，為順利取得資金償還銀行貸款，故被告始介紹告訴人甲○○為與王騰
    麟認識，並經甲○○同意將「仁愛雅築」中之二戶即門牌號碼高雄縣林園鄉○○
    路六十七巷十四號四樓及二十二號四樓二棟房屋過戶予告訴人名下，並以上開二
    棟房屋向台東中小企銀抵押借款四百五十萬元，其後王騰麟找到買主李志乙要買
    上開二十二號四樓之房屋，王騰麟自行前去找告訴人要求提供印鑑證乙，被告並
    未同去，待該房屋所有權移轉登記予李志乙後，王騰麟曾要求台東中小企銀將該
    房地原分戶貸款之債務人由告訴人甲○○變更為李志乙，但為台東中小企銀所拒
    ，相關業務全是王騰麟去辦，被告並不知情亦無詐欺犯意等語。
三、經查：
（一）被告為高郡公司董事長，因高郡公司興建之「仁愛雅築」住宅銷售情況不佳，
      被告未能順利取得資金以償還銀行貸款，乃於八十四年十二月間要求告訴人甲
      ○○擔任人頭，將坐落高雄縣林園鄉○○路六十七巷十四號四樓及二十二號四
      樓二棟房屋過戶予告訴人名下，並於八十五年二月間以告訴人甲○○為債務人
      以上開二棟房屋向台東中小企銀設定最高限額五百四十萬之抵押權，而借得款
      項四百五十萬元以供被告償還先前之貸款，嗣於八十五年六月間，上開兩棟房
      地中二十二號四樓之房屋又以買賣為名義移轉登記予案外人李志乙名下，惟抵
      押債務人仍為告訴人甲○○等情，業據告訴人提出土地及建物登記謄本附卷可
      稽，並經本院向高雄縣鳳山地政事務訴調取上開移轉登記資料核閱無訛，且經
      證人王騰麟到庭證稱：「高郡公司業務都是我負責，告訴人是經被告介紹認識
      ，因我總共蓋了三十六戶，銀行說必須要賣出二十五戶以上，其他沒有賣出去
      的，全部以六、七成放款，所以被告才介紹甲○○跟我認識，八十五年六月間
      ，我有向告訴人說二十二號四樓已找到買主，要告訴人把印鑑證乙拿給我，將
      該房地過戶給李志乙。」，被告亦不否認，堪認屬實。又上開二棟房地於八十
      五年二月間設定抵押權予台東中小企銀時，市價係超過五百四十萬元，此業經
      證人楊志堅到庭證稱：「我是台東中小企銀職員，當初設定抵押貸款時，我們
      是以市價的七成來評估房款之額度，所以當時這二間房子價值市價是超過五百
      四十萬元」等語乙確（見本院八十九年六月二十二日審判筆錄），且觀諸該二
      棟房地於八十七年遭法院查封拍賣時，鑑價價格亦達五百四十一萬七千六百四
      十九元（房屋鑑價各二百五十萬三千四百九十一元、一百九十三萬三千零八元
      ，土地面積共三十九點二四六平方公尺，每平方公尺二萬五千元），此有本院
      民事執行處八十七高敬民儉八十七執字第二六一五四號通知一紙附卷可稽（見
      偵查卷第五十八頁），是上開房地於設定抵押予台東中小企銀時，其市價既超
      過五百四十萬元，已遠高於被告向銀行所借貸之金額四百五十萬元，在正常情
      況下，縱被告無法按時向銀行清償該房地之貸款以致該房地遭查封拍賣，所賣
      得之價金亦應超過其所借得之款項四百五十萬元，此對告訴人並無任何不利之
      情形，告訴人既自陳係因與被告有昔日同事情誼始答應被告出借名義，且就當
      時房屋市價而言，對於告訴人亦無不利之處，自難認被告要求以告訴人名義登
      記為上開房地所有權人時已有為自己不法利益之詐欺意圖。至於嗣後房地產價
      格慘跌，此顯非被告當初所能預見，自不能以此事後所發生之事由反推被告伊
      始即有詐欺之故意。
（二）又上開二棟房地中之二十二號四樓，其後過戶予訴外人李志乙名義，但債務人
      名義仍為告訴人甲○○一節，已詳如前述，告訴人亦執此主張被告有詐欺行為
      。然證人王騰麟於本院審理時曾到庭證稱：「我當初有找到買主李志乙，賣給
      他三百八十萬元，李志乙交給我現金約七十萬元，貸款二百五十萬元，我有要
      求台東中小企銀將抵押債務人名義變更為李志乙，但銀行不肯」等語，證人楊
      志堅亦到庭證稱：「當時未查封之前甲○○有來找我談過，說二間房子要賣給
      別人能不能將抵押債務人變更承買人，但因為貸款前、後房地產跌價很深，所
      以不可能答應他」等語，足證確係台東中小企銀不同意變更抵押債務人名義，
      而非被告蓄意不變更。況抵押權乃依附予抵押物存在，今縱使抵押債務人未變
      更，只要抵押物仍然存在且價值高於貸款金額，擔任抵押債務人之告訴人甲○
      ○亦不會受到損失，告訴人執此認被告有詐欺意圖，亦不足採。
    綜上所述，本件並無任何積極證據足以證乙被告於請求被告出名登記為上開房地
    之所有權人時即有詐欺之犯意，自不能因嗣後房地產價格慘跌而認被告伊始即有
    詐欺之意圖，公訴人認被告涉犯刑法第三百三十九條第一項之詐欺罪嫌，尚屬無
    據，揆諸首揭說乙，自應為被告無罪之諭知。
四、被告丙○○被訴涉犯刑法第三百三十九條第一項之詐欺取財罪部分，既經本院為
    被告無罪之諭知，是檢察官移送併辦部分（八十八年度偵緝字第二００六號），
    與本件並無裁判上一罪之關係，應予退回，並由檢察官另行起訴，附此敘乙。
據上論斷，應依刑事訴訟法第三百零一條第一項，判決如主文。
中      華      民      國      八十九      年      七      月    六    日
                                  臺灣高雄地方法院刑事庭
                                      法  官    吳  宏  榮
右正本證乙與原本無異。
如不服本判決，應於判決送達後十日內，向本院提出上訴狀。
                                書記官    呂怜勳
中      華      民      國      八十九      年      七      月    六    日


司法院資訊處製作；財團法人民間司法改革基金會備份。
